【裁判字號】    97,消債更,287
【裁判日期】    980323
【裁判案由】    更生事件
【裁判全文】
臺灣板橋地方法院民事裁定           97年度消債更字第287號
聲  請  人  楊明
代  理  人  黃俊六律師
上列當事人因消費者債務清理事件聲請更生，本院裁定如下：
    主  文
聲請人楊明自中華民國九十八年三月廿五日下午四時起開始更
生程序。
命司法事務官進行本件更生程序。
    理  由
一、按債務人與金融機構協商成立者，不可聲請更生或清算。但
    因不可歸責於己之事由，致履行顯有重大困難者，不在此限
    ；本條例施行前，債務人依金融主管機關協調成立之中華民
    國銀行公會會員，辦理消費金融案件無擔保債務協商機制與
    金融機構成立之協商，準用前項之規定；次按法院開始更生
    程序之裁定，應載明其年、月、日、時，並即時發生效力，
    消費者債務清理條例第151條第5項、第6項、第45條第1項規
    定甚明。
二、本件聲請意旨略以：其有不能清償債務之情事，目前債務總
    金額為1,373,956 元，消費者債務清理條例施行前，曾依照
    中華民國銀行公會會員辦理消費金融案件無擔保債務協商機
    制，與其最大債權金融機構台新國際商業銀行股份有限公司
    （下稱台新銀行）成立協商，雙方約定聲請人自民國95年12
    月起，分80期，利率12.88%，每月10日以25,498元依各債權
    銀行債權金額比例清償其各項債務，直至全部清償為止；而
    聲請人協商當時之工作及收入狀況尚屬穩定，惟嗣於96年6
    月24日其因右眼視網膜剝離，至長庚紀念醫院開刀，無法再
    上班工作，才於繳交6 期後於96年6 月毀諾，之後其又因生
    病無法工作，期間並多次住院進行「右眼視網膜剝離」手術
    ，其毀諾實具有不可歸責事由，懇請鈞院裁定開始更生等語
    。
三、經查：
  (一)聲請人曾經參加中華民國銀行公會會員辦理消費金融案件無
    擔保債務協商機制，與台新銀行成立協商，並於96年 6月毀
    諾等情，據其提出之財團法人金融聯合徵信中心債權人清冊
    、協議書、無擔保債務還款計畫及台新銀行等債權人之民事
    陳報狀在卷可稽，是聲請人向本院聲請更生，須符合「不可
    歸責於己致履行顯有重大困難之事由」之要件，方為適法。
  (二)又聲請人以其因進行「右眼視網膜剝離」手術，無法上班工
    作致生毀諾乙事，主張毀諾具有不可歸責於己事由，據其提
    出之長庚紀念醫院診斷證明書，足堪證明聲請人因右眼視網
    膜剝離分別於96年6 月24日、96年7 月78日、96年11月11日
    、96年11月27日及96年12月21日至長庚紀念醫院進行手術，
    聲請人因病無法工作致生毀諾協商條件情事，自應屬不可歸
    責於聲請人之事由，況聲請人進行手術前均能依約履行還款
    條件，益徵聲請人還款之誠意，自應予其更生之機會。
四、承上所述，本件聲請人除符合消費者債務清理條例第151 條
    第5 項但書之要件外，復查無本條例第6 條第3 項、第8 條
    或第46條各款所定駁回更生聲請之事由存在，則聲請人聲請
    更生應屬有據，爰裁定如主文。
中    華    民    國    98    年    3     月    23    日
                  民事第二庭  法  官  張筱琪
上為正本係照原本作成
本件不得抗告
本裁定已於98年3月25日4時公告。
中    華    民    國    98    年    3     月    23    日
                              書記官  連思斐


司法院資訊處製作；財團法人民間司法改革基金會備份。
